臺灣臺東地方法院刑事判決　　　　　　　 95年度訴字第287號
公　訴　人　臺灣臺東地方法院檢察署檢察官
被　　　告　丁○○
　　　　　　戊○○
　　　　　　楊彥
共　　　同
指定辯護人　本院公設辯護人甲○○
被　　　告　丙○○
　　　　　　　　　　　樓
選任辯護人　吳漢成律師
上列被告因偽造貨幣案件，經檢察官提起公訴（95年度偵字第
2369、2630號），本院判決如下：
    主  文
丁○○、戊○○、楊彥、丙○○共同行使偽造之通用紙幣，丁○○處有期徒刑壹年拾月，緩刑肆年，並向公庫支付新臺幣陸萬
元；戊○○處有期徒刑壹年柒月，緩刑肆年，並向公庫支付新臺
幣陸萬元；楊彥、丙○○各處有期徒刑壹年捌月，均緩刑肆年
，並均向公庫支付新臺幣陸萬元。扣案如附表二所示之偽造通用
紙幣陸拾貳張均沒收。
    事  實
一、丁○○於民國93年6月間，明知姓名、年籍均不詳之成年男
    子所持有之紙幣63張均為偽造之面額新臺幣（下同）1,000
    元通用紙幣，仍意圖供行使之用而以10,000元之代價予以收
    集，並於95年9月26日基於意圖供行使之用交付與戊○○、
    楊彥、丙○○，共同基於單一行使偽造通用紙幣之犯意聯
    絡，於同日下午，由丁○○駕駛車牌號碼2D-4519號白色BMW
    牌318型自用小客車，搭載戊○○、楊彥、丙○○，自臺
    北市出發，前往宜蘭縣、花蓮縣、臺東縣等地，由戊○○、
    楊彥、丙○○分次接續於如附表1所示之時間、地點，持
    偽造之通用紙幣1,000元，以偽充真幣而予以行使，沿途向
    商店購物，藉由找零取得真正之新臺幣，嗣位於臺東縣成功
    鎮○○路70號之欣功統一超商店員高瑞峰發現後，電話通知
    鄰近統一超商防範搭乘白色BMW牌自小客車之男子持偽鈔購
    物，經鄰店店員翁黎明報警處理，經警於95年9月28日凌晨0
    時10分許，在臺東縣臺東市○○路147號前，發現白色BMW牌
    自小客車，經丁○○、戊○○、楊彥、丙○○等人同意搜
    索後，當場在車號2D-4519號自小客車內，查扣4人所共同持
    有之偽造通用仟元紙幣共54張，始查知上情。
二、案經臺東縣警察局臺東分局報告臺灣臺東地方法院檢察署檢
    察官偵查起訴。
    理  由
壹、程序方面：
一、按被告以外之人於審判外之言詞或書面陳述，除法律有規定
    者外，不得作為證據。又被告以外之人於審判外之陳述，經
    當事人於審判程序同意作為證據，法院審酌該言詞陳述或書
    面陳述作成時之情況，認為適當者，亦得為證據。當事人、
    代理人或辯護人於法院調查證據時，知有第159條第1項不得
    為證據之情形，而未於言詞辯論終結前聲明異議者，視為有
    前項之同意，刑事訴訟法第159條第1項及第159條之5分別定
    有明文。查被告丁○○、戊○○、楊彥、丙○○對於證人
    林璟礽、張明坤、王長妹、梁琬婷、葉曉帆、賴建余、鄭曉
    怡、高瑞峰於警詢中之陳述，在本院準備程序及審理中，就
    證據能力一節均表示無意見（見本院卷第78頁、第129頁、
    第130頁），且未於本案言語辯論終結前聲明異議，本院審
    酌證人等於警詢中之陳述係其親身經歷之事實所為者，依其
    等陳述作成時之情況，並不無適當之情形，且在製作筆錄之
    際神智清楚，製作過程亦無強暴、脅迫等不法情事，筆錄製
    作完成後，尚提示筆錄供證人閱覽後始予簽名等情，已足徵
    證人陳述係出於自由意識下之陳述，自均得為證據，先予敘
    明。
貳、實體方面：
一、上開事實，業據被告丁○○、戊○○、楊彥、丙○○坦承
    不諱，並據證人林璟礽、張明坤、王長妹、梁琬婷、葉曉帆
    、賴建余、鄭曉怡、高瑞峰於警詢證述在卷，復有被告等行
    使偽造通用紙幣購物之統一發票影本7紙、監視錄影照片13
    幀、照片39幀附卷可佐，復有偽造通用紙幣62張扣案可資佐
    證，又扣案之新版1,000元紙鈔62張（鈔票號碼如附表2所
    示）經送中央印製廠鑑定結果，認該62張偽鈔係以彩色噴墨
    方式仿印，無凹版印紋凸起效果，紙張非鈔券紙，水印以灰
    色墨在紙張背面仿製，安全線以燙印箔膜（含面額數字）仿
    鈔券正面5段裸露部分，左下角面額數字以亮光物質仿折光
    變色油墨，確屬偽造之通用紙幣，此有臺東縣警察局臺東分
    局95年10月19日信警偵字第0950046705號函文所附中央印製
    廠中印發字第0950004791號鑑定報告，及中央印製廠96年1
    月5日中印發字第0960000084號函文所附鑑定報告各1件在卷
    可稽。被告等之自白核與事實相符，被告等行使偽造通用紙
    幣之犯行，事證明確，足堪認定，應依法論科。
二、按所謂通用紙幣，則係指政府發行有強制通行力之紙質幣
    券而言，最高法院19年上字第1251號判例意旨參照，則新
    臺幣仟元紙鈔係屬通用之紙幣，被告丁○○明知姓名、年籍
    不詳之成年男子所交付之仟元通用紙幣係屬偽造，而故意收
    集後交付被告戊○○、楊彥、丙○○冒充真幣共同行使，
    被告戊○○、楊彥、丙○○明知被告丁○○所交付之仟元
    紙幣係偽造，仍加以行使，核被告丁○○、戊○○、楊彥
    、丙○○所為，均係犯刑法第196條第1項之行使偽造通用紙
    幣罪。按行使偽造幣券罪之既遂、未遂，係以已未達其行使
    之目的為區分之標準（最高法院91年度臺上字第3760號判決
    可資參照），被告等就附表1編號3、5、10部分之犯行，為
    證人王長妹、葉曉帆、高瑞峰發覺而未得逞，未能達於行使
    之目的，犯行應屬未遂，係涉犯同條第3項、第1項之行使偽
    造通用紙幣未遂罪。被告等就上開行使偽造通用紙幣犯行，
    互有犯意聯絡及行為分擔，均為共同正犯。又被告等先後多
    次行使偽造通用紙幣犯行，時間密接均集中在95年9月26日
    下午6時30分起至翌日晚間11時35分許，犯罪構成要件相同
    ，顯係基於一個行使偽造通用紙幣之犯意接續為之，雖有既
    遂、未遂之分，應論以刑法第196條第1項行使偽造通用紙幣
    罪一罪。又刑法第196條第1項之犯罪態樣有三，其一為單純
    行使偽造變造幣券罪；次一為意圖供行使之用而收集偽造變
    造幣券罪；再一則為意圖供行使之用而交付偽造變造幣券罪
    。其中第二、三種態樣，行為人於意圖供行使之用而收集後
    ，復以共同行使之意思而交付於人，其中收集與交付之低度
    行為，為行使之高度行為所吸收，不另論罪（最高法院90年
    度臺上字第2500號判決、80年度臺上字第946號判決可參）
    。被告丁○○意圖供行使之用而收集或交付偽造紙幣之低度
    行為，為其後行使之高度行為所吸收，均不另論以意圖供行
    使而交付偽造通用紙幣罪。至於行使偽造之通用紙幣以詐購
    物品，而詐得找取真實之通用紙幣及物品，本質上即含有詐
    欺之成分，自為行使偽造之通用紙幣行為所吸收，最高法院
    著有29年上字第1648號、42年臺上字第410號判例可資參照
    ，均不另論詐欺取財罪。再按犯罪之情狀可憫恕者，得酌量
    減輕其刑，刑法第59條定有明文。經本院斟酌被告丁○○、
    戊○○於案發時均無工作，在家中全職照顧罹患老人癡呆症
    之祖父，父母均在夜市擺攤謀生，父親患有嚴重憂鬱症，發
    作時無法工作，被告楊彥之母親在夜市作生意，被告丙○○因父母忙於工作疏於管教，被告等均無因犯罪經論罪科刑
    之紀錄，有臺灣高等法院被告前案紀錄表在卷可查，素行尚
    非不佳，是以被告等上開情狀，若量處上開罪名之法定最低
    本刑有期徒刑3年，尚嫌過重，實屬情輕法重，犯罪情狀應
    可憫恕，爰依刑法第59條規定，減輕其刑。爰審酌被告等僅
    因貪圖私利，行使偽造通用紙幣，助長偽鈔之流通，鼓勵印
    製偽鈔之犯罪，紊亂社會交易秩序，對於國家金融貨幣政策
    及整體經濟之安定，潛在危害甚鉅，被告丁○○收集偽造通
    用紙幣後，主動向其餘被告提議行使之，其餘被告每換到3,
    000元真鈔即須交付被告丁○○1,000元之犯罪利益分配，本
    均應重懲不貸，惟其等於收受偽造之通用紙幣後，僅使用8
    張後即為警查獲，對於社會金融秩序及他人尚未造成重大危
    害，犯罪情節尚非嚴重，且被告丁○○、戊○○為警查獲後
    立即坦承犯行，被告楊彥、丙○○於偵查中始坦承犯行，
    可認被告等犯後已有悔意，惟念其等前無犯罪科刑紀錄，有
    臺灣高等法院被告前案紀錄表1份在卷可按，其等學歷被告
    丁○○為高職，被告戊○○高職肄業，被告楊彥國中畢業
    ，被告丙○○高中肄業，被告丁○○、戊○○、楊彥之父
    母均在夜市擺攤家境勉持及其他一切情狀，量處如主文所示
    之刑，以資懲儆。另查被告等前均未曾因故意犯罪受有期徒
    刑以上刑之宣告，有臺灣高等法院被告前案紀錄表1份在卷
    可參，其等因一時失慮，致罹刑典，犯後已坦承犯行而知悔
    悟，經此偵審程序及論罪科刑之教訓，當知所警惕，信無再
    犯之虞，本院認所宣告之刑以暫不執行為適當，爰依刑法第
    74條第1項第1款、第2項第4款規定，分別併予宣告被告等各
    緩刑4年，並命各向公庫支付60,000元，以勵自新。至扣案
    如附表2所示之偽造新臺幣仟元紙幣62張，應依刑法第200
    條之規定，予以宣告沒收。未扣案之偽造通用仟元紙幣1張
    ，經被告楊彥於如附表1編號2所示之時間、地點行使後，
    經便利商店店員張明坤發現後自行撕毀丟棄，業經證人張明
    坤證述在卷（見臺東縣警察局臺東分局信警偵字第09400042
    72號卷第33頁），顯已滅失，爰不予宣告沒收，附此敘明。
據上論斷，應依刑事訴訟法第299條第1項前段，刑法第28條、第
196條第1項、第3項、第59條、第74條第1項第1項、第2項第4款
、第200條，刑法施行法第1之1條第1項、第2項前段，判決如主
文。
本案經檢察官乙○○到庭執行職務
中　　華　　民　　國　　96　　年　　3 　　月　　21　　日
                  刑事第一庭    審判長法  官  陳中和
                                      法  官  詹慶堂
                                      法  官  徐淑芬
以上正本證明與原本無異。
如不服本判決，應於判決送達後10日內向本院提出上訴狀（須附
繕本）。
「切勿逕送上級法院」
                                      書記官　王希文
中　　華　　民　　國　　96　　年　　3 　　月　　21　　日
附錄本案論罪科刑法條全文：
中華民國刑法第196 條第1項
行使偽造、變造之通用貨幣、紙幣、銀行券，或意圖供行使之用
而收集或交付於人者，處3 年以上10年以下有期徒刑，得併科5
千元以下罰金。
收受後方知為偽造、變造之通用貨幣、紙幣、銀行券而仍行使，
或意圖供行使之用而交付於人者，處 5 百元以下罰金。
第 1 項之未遂犯罰之。
附表1：
┌─┬───┬────┬───┬────┬───┬──┐
│編│犯罪時│犯罪地點│行為人│購買物品│被害人│找零│
│號│間（民│        │      │        │      │金額│
│  │國）  │        │      │        │      │（新│
│  │      │        │      │        │      │臺幣│
│  │      │        │      │        │      │）  │
├─┼───┼────┼───┼────┼───┼──┤
│1 │95年9 │宜蘭縣羅│丙○○│喉糖、洗│林璟礽│不明│
│  │月26日│東鎮公正│      │面乳、洗│      │    │
│  │下午6 │路188號 │      │髮精、沐│      │    │
│  │時30分│屈臣氏公│      │浴乳等物│      │    │
│  │      │正店    │      │        │      │    │
├─┼───┼────┼───┼────┼───┼──┤
│2 │95年9 │花蓮縣花│楊彥│遊戲點數│張明坤│860 │
│  │月27日│蓮市林森│      │卡150元 │      │元  │
│  │下午4 │路331-1 │      │        │      │    │
│  │時43分│號全家便│      │        │      │    │
│  │      │利商店林│      │        │      │    │
│  │      │森店    │      │        │      │    │
├─┼───┼────┼───┼────┼───┼──┤
│3 │95年9 │花蓮縣新│戊○○│點數卡及│王長妹│未得│
│  │月27日│城鄉花師│      │飲料共  │      │逞  │
│  │下午6 │街5號   │      │409元， │      │    │
│  │時47分│7-11便利│      │被店員發│      │    │
│  │      │商店蓮新│      │現為仟元│      │    │
│  │      │店      │      │偽鈔    │      │    │
├─┼───┼────┼───┼────┼───┼──┤
│4 │95年9 │花蓮縣花│丙○○│MARLBORO│梁琬婷│900 │
│  │月27日│蓮市府前│      │香菸2盒 │      │元  │
│  │下午7 │路640號 │      │共120元 │      │    │
│  │時20分│7-11便利│      │        │      │    │
│  │      │商店華夏│      │        │      │    │
│  │      │店      │      │        │      │    │
├─┼───┼────┼───┼────┼───┼──┤
│5 │95年9 │花蓮縣花│戊○○│點數卡及│葉曉帆│未得│
│  │月27日│蓮市化道│      │飲料共  │      │逞  │
│  │下午7 │路218號 │      │300元， │      │    │
│  │時33分│全家便利│      │被店員發│      │    │
│  │      │商店化道│      │現為仟元│      │    │
│  │      │店      │      │偽鈔    │      │    │
├─┼───┼────┼───┼────┼───┼──┤
│6 │95年9 │花蓮縣花│丙○○│即時購遊│賴建余│900 │
│  │月27日│蓮市中正│      │龍卡150 │      │元  │
│  │晚間8 │路372號 │      │元      │      │    │
│  │時24分│全家便利│      │        │      │    │
│  │      │商店正和│      │        │      │    │
│  │      │店      │      │        │      │    │
├─┼───┼────┼───┼────┼───┼──┤
│7 │95年9 │花蓮縣花│己○○│購物袋1 │賴建余│900 │
│  │月27日│蓮市中正│      │個、萬寶│      │元  │
│  │晚間8 │路372號 │      │路香菸1 │      │    │
│  │時34分│全家便利│      │盒、麥香│      │    │
│  │      │商店正和│      │紅茶2罐 │      │    │
│  │      │店      │      │、御茶園│      │    │
│  │      │        │      │宇治抹茶│      │    │
│  │      │        │      │奶綠1罐 │      │    │
│  │      │        │      │、清靜萊│      │    │
│  │      │        │      │姆茶2罐 │      │    │
│  │      │        │      │共計121 │      │    │
│  │      │        │      │元      │      │    │
├─┼───┼────┼───┼────┼───┼──┤
│8 │95年9 │花蓮縣豐│楊彥│貝納頌經│鄭曉怡│900 │
│  │月27日│濱鄉三民│      │點拿鐵咖│      │元  │
│  │晚間10│路23號  │      │啡3罐、 │      │    │
│  │時14分│7-11便利│      │藍山咖啡│      │    │
│  │      │商店豐濱│      │1罐共120│      │    │
│  │      │店      │      │元      │      │    │
├─┼───┼────┼───┼────┼───┼──┤
│9 │95年9 │花蓮縣豐│丙○○│MARLBORO│鄭曉怡│900 │
│  │月27日│濱鄉三民│      │香菸2盒 │      │元  │
│  │晚間10│路23號  │      │共120元 │      │    │
│  │時19分│7-11便利│      │        │      │    │
│  │      │商店豐濱│      │        │      │    │
│  │      │店      │      │        │      │    │
├─┼───┼────┼───┼────┼───┼──┤
│10│95年9 │臺東縣成│丙○○│登喜路香│高瑞峰│未得│
│  │月27日│功鎮大同│      │菸2包， │      │逞  │
│  │晚間11│路70號1 │      │被店員發│      │    │
│  │時35分│樓7-11便│      │現為仟元│      │    │
│  │      │利商店欣│      │偽鈔    │      │    │
│  │      │功門市  │      │        │      │    │
└─┴───┴────┴───┴────┴───┴──┘
附表2：
┌──┬────────┬────┬─────────┐
│編號│ 鈔票號碼       │  數 量 │  面額（新臺幣）  │
├──┼────────┼────┼─────────┤
│ 1  │EB716225XQ      │  8張   │1,000元           │
├──┼────────┼────┼─────────┤
│ 2  │LM564225XQ      │  7張   │1,000元           │
├──┼────────┼────┼─────────┤
│ 3  │ET0000000PL     │  1張   │1,000元           │
├──┼────────┼────┼─────────┤
│ 4  │LM564646XQ      │  18張  │1,000元           │
├──┼────────┼────┼─────────┤
│ 5  │LM564242XQ      │  28張  │1,000元           │
└──┴────────┴────┴─────────┘
